臺灣高等法院刑事判決　　　　　　　 94年度交上易字第195號
上　訴　人
即　被　告　乙○○
上列上訴人因過失傷害案件，不服臺灣臺北地方法院94年度交易
字第9號，中華民國94年6月30日第一審判決（起訴案號：臺灣臺
北地方法院檢察署93年度偵字第 18667號），提起上訴，本院判
決如下：
    主  文
上訴駁回。
乙○○緩刑貳年。
    事  實
一、乙○○原所考領有之汽車駕照於民國（下同）91年7月18 日
    因駕車違規，遭公路主管機關吊扣，嗣於92年7 月17日經臺
    北市監理站易處逕行註銷其駕照，其後並未依規定重新考領
    駕照，依法本不得駕駛汽車，竟仍於93年4月30日下午3時40
    分許，無照駕駛車牌號碼DB－7922號自用小客車，沿臺北市
    中山區○○路由東往西行駛，於行至該路段海軍總部前時，
    本應注意駕車行進時，應隨時注意車前狀況及兩車併行之間
    隔，並隨時採取必要之安全措施，而於欲超越前行車輛時，
    應與前車左側保持半公尺以上之安全距離，以策安全，而依
    當時係日間有自然光線、在市區道路○路面鋪設柏油、乾燥
    並無缺陷、無障礙物、視距良好，並無不能注意之情事，詎
    乙○○於欲超越其右側前行由甲○○所騎乘車牌號碼 CKH—
    937 號重型機車時，竟疏未注意保持兩車併行之間隔及半公
    尺以上之安全距離，致所駕駛之自用小客車右側後照鏡擦撞
    甲○○所騎乘機車之左把手，因而使甲○○人車倒地，並受
    有左側手腕半脫位之傷害。乙○○於肇事後，僅電請救護車
    將傷者送醫，並未報警處理，即行駛離現場，嗣經甲○○記
    下肇事車輛之車牌號碼，始為警循線查獲上情。
二、案經甲○○訴由臺北市政府警察局中山分局報請臺灣臺北地
    方法院檢察署檢察官偵查起訴。
    理  由
一、訊據上訴人即被告乙○○供承有於上揭時地駕車行經臺北市
    中山區○○路海軍總部前時，於超越其同向右前方由告訴人
    甲○○所騎乘之機車時，其所駕駛之自用小客車右側後照鏡
    擦撞該機車左手把，告訴人甲○○因而人車倒地，受有上述
    傷害等事實，並有臺北市○○○○○道路交通事故現場圖、
    臺北市政府警察局中山分局交通分隊道路交通事故補充資料
    表及談話紀錄表、道路交通事故調查報告表、交通事故現場
    照片12幀及告訴人甲○○受有上述傷害之臺北市馬偕紀念醫
    院93年 4月30日就診證明書乙紙附卷可稽（見偵查卷第11頁
    、第14頁至第19頁、第23頁至第28頁），被告雖矢口否認有
    過失傷害犯行，並辯稱：當時伊是正常行駛於快車道，接近
    甲○○機車時，有保持安全間隔，伊並無過失云云，惟查，
    依卷附之道路交通事故現場圖及交通事故現場照片所示，本
    件肇事路段為行向各有快、慢車道 2個車道，而告訴人甲○
    ○騎乘機車於行經上揭路段時，經行駛於快車道右側之慢車
    道上，而被告駕車自其左後側駛來而於超越告訴人甲○○騎
    乘之機車時，該自用小客車右側後照鏡擦撞機車左手把，使
    告訴人甲○○因而人車倒地，並受有左側手腕半脫位之傷害
    等事實，業據告訴人甲○○於警詢時及偵審中指訴綦詳在卷
    ，而被告亦供承當時告訴人甲○○之機車係行駛於其右前方
    之快車道外側，則被告於駕車欲超越告訴人甲○○所騎乘之
    機車時，依道路交通安全規則第94條第3項、第101條第 5款
    規定，於駕車行進時，除應隨時注意車前狀況及兩車併行之
    間隔，並隨時採取必要之安全措施外，於欲超越前行車輛時
    ，應注意與前車左側保持半公尺以上之安全距離，以策安全
    ，而依當時天氣晴朗、日間自然光線、視距良好、市區○○
    道路乾燥、無缺陷及障礙，並無不能注意之情事，詎被告於
    駕車欲超越其右側前行由告訴人甲○○所騎乘之機車時，竟
    疏未注意保持半公尺以上之安全距離，致所駕駛之自用小客
    車右側後照鏡不慎擦撞告訴人甲○○所騎乘機車之左把手，
    因而使告訴人甲○○人車倒地受傷，其就本件交通事故發生
    自有過失，是被告所辯伊就本件事故發生並無過失云云，殊
    無足採；而查告訴人甲○○因遭被告駕車超車時疏於注意而
    擦撞其所騎乘機車之左把手，因而人車倒地受有上揭傷害，
    堪認被告上述過失行為與告訴人甲○○所受傷害間，具有相
    當因果關係甚明。綜上所述，事證明確，被告犯行，應堪認
    定。
二、核被告所為，係犯刑法第284條第1項前段之過失傷害罪。而
    查被告原考領汽車駕駛執照於91年 7月18日因駕車違規，遭
    公路主管機關吊扣後，嗣於92年 7月17日經臺北市監理站易
    處逕行註銷其駕照，其後被告並未依規定重新考領駕照，有
    卷附之證號查詢駕駛人資料可參，依道路交通安全規則第50
    條第 1項前段規定：「汽車駕駛執照為駕駛汽車之許可憑證
    」，被告於駕駛執照遭公路主管機關註銷後猶駕駛汽車，要
    屬無照駕車，是被告無駕駛執照駕車肇事因而致告訴人甲○
    ○受傷，應依道路交通管理處罰條例第86條第 1項規定加重
    其刑。原審以被告上述犯行，事證明確，援引道路交通管理
    處罰條例第86條第1項、刑法第284條第1項前段、第41條第1
    項前段及罰金罰鍰提高標準條例第1條前段、第2條之規定，
    並審酌被告並無犯罪前科、素行良好，犯罪之動機、目的、
    手段，因一時貪便求快、疏未遵守道路交通安全規則因而肇
    事致人受傷，被害人所受傷害程度及犯罪後之態度等一切情
    狀，量處有期徒刑 3月，並諭知易科罰金之折算標準，經核
    認事用法，並無違誤，被告上訴意旨否認有本件過失傷害犯
    行，尚難認有理由，應予駁回。而查被告前未曾受有期徒刑
    以上刑之宣告，有本院被告前案紀錄表在卷可稽，素行良好
    ，此次於駕車行進中，於超越前行車輛時，一時虞疏，不慎
    擦撞告訴人甲○○騎乘之機車肇致本件事故，然告訴人甲○
    ○所受之傷害並非嚴重，且被告於本院審理中已與告訴人甲
    ○○達成和解，賠償告訴人甲○○新台幣 6萬元，有雙方簽
    具之和解書乙份在卷可參，而告訴人甲○○亦當庭表示予被
    告自新之機會，而被告經此罪刑之宣告，爾後當知所警惕，
    諒無再犯之虞，是本院認被告所受本件刑之宣告以暫不執行
    為適當，爰併予宣告緩刑2年，以啟自新。
據上論斷，應依刑事訴訟法第368條，刑法第74條第1項，判決如
主文。
本案經檢察官鄭富銘到庭執行職務。
中　　華　　民　　國　　94　　年　　8　　月　 　19　　日
　　　　　　　　　臺灣高等法院刑事第八庭
　　　　　　　　　　　　　　　  審判長法　官　張傳栗
　　　　　　　　　　　　　　　　　    法　官  蔡光治
　　　　　　　 　 　　　　　　　　　　法　官  雷元結
以上正本證明與原本無異。
不得上訴。
　　　　　　　　　　　　　　　　　　　書記官　秦慧榮
中　　華　　民　　國　　94　　年　　8 　　月　　19　　日
附錄：本案論罪科刑法條全文
中華民國刑法第284條第1項
因過失傷害人者，處6月以下有期徒刑、拘役或500元以下罰金，
致重傷者，處1年以下有期徒刑、拘役或500元以下罰金。
